【裁判字號】    92,訴,377
【裁判日期】    920814
【裁判案由】    商業會計法等
【裁判全文】
臺灣高雄地方法院刑事判決                          九十二年度訴字第三七七號
    公  訴  人  臺灣高雄地方法院檢察署檢察官
    被      告  卯○○
右被告因商業會計法等案件，經檢察官提起公訴（九十一年度偵緝字第一０四０號）
，本院判決如左：
    主  文
卯○○納稅義務人之負責人，以詐術逃漏稅捐，處有期徒刑參月，如易科罰金，以參
佰元折算壹日。又行使從事業務之人，明知為不實之事項，而登載於其業務上作成之
文書，足以生損害於公眾及他人，處有期徒刑參月，如易科罰金，以參佰元折算壹日
。應執行有期徒刑伍月，如易科罰金，以參佰元折算壹日。
    事  實
一、卯○○係址設在高雄縣林園鄉○○村○○路十五巷二十五號政峰企業社之實際負
    責人，為商業負責人，並為製作該商號薪資所得扣繳暨免扣繳憑單（下稱薪資扣
    繳憑單）及登載營利事業所得稅申報書業務之人。其明知乙○○、寅○○、丑○○、己○○、戊○○、癸○○、巳○○、丁○○、辛○○○、子○○、辰○○、
    壬○○（原名庚○○）、甲○○及丙○○等人（下稱乙○○等十四人）於八十四
    年間，未曾受僱於政峰企業社，亦未自政峰企業社支領任何薪資，竟基於偽造不
    實之業務上文書及逃漏營利事業所得稅之犯意，於八十五年間，為申報八十四年
    度營利事業所得稅，委由不知情之會計人員，在其業務上所掌管製作之政峰企業
    社八十四年度各類所得稅扣繳暨免扣繳憑單（下稱扣繳憑單）上，接續虛偽填載
    乙○○等十四人於八十四年間，在政峰企業社領得薪資共新臺幣（下同）一百八
    十六萬元之不實事項，復在政峰企業社中華民國八十四年度營利事業所得稅結算
    申報書（下稱結算申報書）之損益科目「薪資支出欄位」加計該金額，再利用該
    會計人員持該等扣繳憑單及結算申報書，於八十五年四月二十九日，向財政部臺
    灣省南區國稅局高雄縣分局（下稱國稅局高雄分局）申報政峰企業社八十四年度
    營利事業所得稅，藉此虛報員工薪資支出之詐術，使稅捐機關於審核稅額時陷於
    錯誤，而誤算政峰企業社應繳納之營利事業所得稅額，使政峰企業社逃漏八十四
    年度營利事業所得稅計三十二萬九千八百六十元，足以生損害於稅捐稽徵機關對
    於稅捐稽徵之正確性及乙○○等十四人之權益。
二、案經財政部臺灣省南區國稅局高雄縣分局移送及乙○○訴由臺灣高雄地方法院檢
    察署檢察官偵查起訴。
    理  由
一、訊據被告卯○○固坦承其為政峰企業社之負責人，惟矢口否認有故意逃漏稅捐之
    犯行，並辯稱：政峰企業社經營建築用板模，伊在八十四年間，有承包建築工程
    ，再轉包予他人，乙○○等人確實有在政峰企業社工作，該等人之身分證影本是
    向伊承包工程之人拿給伊云云。
二、經查：
（一）被告係政峰企業社之實際及登記負責人，委由不知情之會計人員，製作政峰企
      業社八十四年扣繳憑單，填載乙○○等十四人於八十四年間，在政峰企業社領
      得薪資共一百八十六萬元，並在政峰企業社八十四年度營利事業所得稅結算申
      報書之損益科目「薪資支出欄位」加計該金額，於八十五年四月二十九日，持
      該等扣繳憑單及申報書，向南區國稅局高雄縣分局申報政峰企業社八十四年度
      營利事業所得稅等情，業據被告供承明確，並有南區國稅局高雄縣分局九十二
      年五月七日南區國稅高縣二字第０九二００二九七二六號函暨檢附之扣繳憑單
      十四紙、該局同日南區國稅高縣一字第０九二００一七一七四號函暨檢附之結
      算申報書、該局九十二年七月十日南區國稅高縣一字第０九二００四七七八二
      號函在卷可稽，前揭事實，洵可認定。
（二）證人即被告所申報之向政峰企業社支領薪資之丁○○於本院訊問時結證稱：八
      十四年間，伊沒有工作，並沒有受僱政峰企業社或其他人從事板模工作等語；
      戊○○結稱：伊於八十四年間係從事水泥工及洗車工，並未受政峰企業社或其
      他人從事板模工作等語；辛○○○結證稱：伊於八十四年間係家庭主婦，並沒
      有受僱從事板模工作，伊兒子己○○自幼有重度智障，於八十四年間在唸啟智
      班，並未受僱工作等語（均見本院九十二年三月十九日訊問筆錄）；鐘春雀、
      丑○○、甲○○均結稱：渠等於八十四年間，並未受僱政峰企業社或他人從事
      板模工作等語（見本院九十二年四月十六日訊問筆錄）；辰○○結稱：伊於八
      十四年間，在伊自己開設之日昌船板行工作，並未受僱從事板模工作等語；寅
      ○○結稱：伊於八十四年間係從事餐飲業，並未受僱從事板模工作等語；壬○○（原名庚○○）、癸○○結稱：伊沒有從事板模工作等語（均見本院九十二
      年五月一日訊問筆錄）；丙○○、子○○結證稱：伊等於八十四年間並沒有從
      事板模工作等語（見本院九十二年六月五日訊問筆錄）；另告訴人即被告所申
      報之向政峰企業社支領薪資之乙○○於偵訊時指稱：八十四年上半年，伊在報
      社當派報員，下半年伊因病住院開刀，無法工作等語（見九十一年度他字第一
      五０六號卷九十一年四月十六日偵訊筆錄），此外，並有己○○重度智障殘障
      手冊一紙在卷可稽，足見乙○○等十四人，於八十四年間，並未受僱於政峰企
      業社或他人從事板模工作，亦未向政峰企業社領取薪資甚明。又政峰企業社因
      虛列支出乙○○等十四人之薪資所得，致逃漏八十四年度營利事業所得稅三十
      二萬九千八百六十元一節，亦有前揭南區國稅局高雄縣分局九十二年七月十日
      南區國稅高縣一字第０九二００四七七八二號函在卷可佐。
（三）被告雖以前揭詞情置辯，惟乙○○等十四人確實未受僱政峰企業社或他人從事
      板模工作，業論敘如前，又該等扣繳憑單及政峰企業社結算申報書上虛列乙○○等十四人薪資支出，係為助於政峰企業社逃漏營利事業所得稅，而被告係政
      峰企業社之實際負責人，亦如前述，衡之常理，被告對於乙○○等十四人並未
      受僱政峰企業社從事工作，自難諉稱不知。參以被告於偵訊時，先係辯稱：辛○○○、戊○○、子○○、丁○○、辰○○、丙○○、甲○○、乙○○、寅○○等人之身分證係向該等人本人拿的云云；嗣又改稱：該等證件都是工頭拿給
      伊報稅的云云，前後辯詞有異，顯不足採。又證人即被告之公公到庭證稱：被
      告向他人承攬建築板模工程，工人有些是伊請來，有些是師傅叫的，伊不記得
      有叫哪些工人云云，足見楊秋吉並無法證明乙○○等十四人確實受僱於政峰企
      業社從事板模工作，自難為有利被告之認定。
（四）綜上所述，被告偽造乙○○等十四人之扣繳憑單，據以申報政峰企業社之營利
      事業所得稅，影響稅捐機關核課稅捐之正確性，並使乙○○等十四人承擔多負
      擔稅捐之風險，自足生損害於稅捐稽徵機關及乙○○等十四人。綜上所述，本
      件事證明確，被告犯行堪以認定。
二、被告卯○○係政峰企業社之實際負責人，為稅捐稽徵法第四十七條第三款所定商
    業登記法規定之商業負責人，並為政峰企業社相關帳冊等業務上文書之製作義務
    人，其竟製作不實之扣繳憑單、營利事業所得稅結算申報書等業務上文書，持以
    向稅捐機關申報，以逃漏稅捐，足生損害於稅捐機關稽徵稅捐之正確性及乙○○
    等十四人之權益，是核被告所為，係犯刑法第二百十六條、第二百十五條之行使
    業務登載不實文書罪、稅捐稽徵法第四十七條第三款、第四十一條之商業負責人
    以詐術逃漏稅捐罪。被告於其業務上之文書為不實登載後，進而行使，其登載不
    實之低度行為為行使之高度行為所吸收，不另論罪。被告委託不知情之會計人員
    製作不實之扣繳憑單，為間接正犯。又被告接續偽填乙○○等十四人支領薪資之
    扣繳憑單，為單純一罪。另刑法第五十五條所謂之牽連犯，必須二個以上之行為
    有方法與結果之關係，始足構成，亦即必須以犯一罪之方法行為犯他罪，或以犯
    一罪之結果行為犯他罪，方得成立牽連關係。商業負責人既非逃漏稅捐之納稅義
    務人，其僅係代罰而已，商號以不正當方法逃漏稅捐，縱由該商業負責人代表商
    號為之，究非屬商業負責人本身之犯罪行為，自與該商業負責人之其他犯罪行為
    間，無方法結果之牽連關係可言，是被告所犯稅捐稽徵法第四十七條、第四十一
    條之罪，與所犯刑法第二百十六條、第二百十五條行使業務上登載不實文書罪間
    ，應分論併罰。被告偽填辰○○、壬○○（原名庚○○）、王聰麟、丙○○等人
    向政峰企業社支領薪資之扣繳憑單等行為，雖未據起訴，惟與前揭起訴有罪部分
    ，有單純一罪之關係，本院自得加以審理。又公訴人雖以各類所得扣繳暨免扣繳
    憑單係商業會計法所稱之原始憑證，因認被告所為，尚涉犯商業會計法第七十一
    條第一款之明知不實事項而填製會計憑證罪云云。惟按員工薪資扣繳暨免扣繳憑
    單，係證明全年度支付員工薪資及代為扣繳綜合所得稅之情形，並非商業會計憑
    證（最高法院九十一年度台上字第一八二八號判決參照），是被告前揭所為，核
    與商業會計法第七十一條之罪之要件有間，公訴人所認，容有誤會，併此敘明。
    爰審酌被告係政峰企業社之實際負責人，應據實申報員工領得薪資，竟貪圖己利
    而逃漏稅捐，破壞納稅之公平性，損害他人權益，本不宜寬貸，惟念其逃漏之稅
    額尚非至鉅，並與告訴人乙○○達成和解，有和解書一紙在卷可稽等一切情狀，
    分別量處如主文所示之刑，定應執行刑，並均諭知易科罰金之折算標準（被告行
    為後，刑法第四十一條雖有修正，然依臺灣高等法院九十年度法律座談會結論意
    見，毋庸比較新舊法，逕依新修正之刑法第四十一條第一項前段諭知易科罰金之
    折算標準。），以資儆懲。另被告所製作不實之扣繳憑單十四紙及結算申報書，
    已經被告提供南區國稅局高雄縣分局，編為該局之卷證，已非被告所有，自不得
    宣告沒收，附此敘明。
據上論斷，應依刑事訴訟法第二百九十九條第一項前段、稅捐稽徵法第四十七條第一
款、第四十一條、刑法第十一條前段、第二百十六條、第二百十五條、修正後刑法第
四十一第一項前段、第五十一條第五款，罰金罰鍰提高標準條例第一條前段、第二項
，判決如主文。
本案經檢察官黃彩到庭執行職務。
中      華      民      國      九十二      年     八    月     十四    日
                              臺灣高雄地方法院刑事第六庭
                                  審判長法官    李政庭
                                        法官    洪榮家
                                        法官    蘇雅慧
右正本證明與原本無異。
如不服本判決，應於判決送達後十日內，向本院提出上訴狀。
                                      書記官    林誠桂
中      華      民      國      九十二      年     八    月     十四    日
附錄本案論罪科刑法條全文：
稅捐稽徵法第四十一條：
納稅義務人以詐術或其他不正當方法逃漏稅者，處五年以下有期徒刑、拘役或科或併
科新台幣六萬元以下罰金。
稅捐稽徵法第四十七條：
刑法第二百十六條
行使第二百十條至第二百十五條之文書者，依偽造、變造文書或登載不實事項或使登
載不實事項之規定處斷。
刑法第二百十五條
從事業務之人，明知為不實之事項，而登載於其業務上作成之文書，足以生損害於公
眾及他人，處有期徒刑三年以下有期徒刑、拘役或五百元以下罰金。


司法院資訊處製作；財團法人民間司法改革基金會備份。
